【裁判字號】    94,訴,3072
【裁判日期】    950726
【裁判案由】    誣告
【裁判全文】
臺灣板橋地方法院刑事判決              94年度訴字第3072號
公  訴  人  臺灣板橋地方法院檢察署檢察官
被      告  乙○○
上列被告因誣告案件，經檢察官提起公訴（九十四年度撤緩偵字
第二三六號），本院判決如下：
    主  文
乙○○無罪。
    理  由
一、本件公訴意旨略以：被告乙○○明知曾同意被害人丁○○使
    用其名義登記為臺北縣三重市○○路○段一０三之二號「椰
    子美食企業社」負責人，並於民國九十一年三月二十八日在
    臺北縣稅捐稽徵處訪查營業人報告表上簽名，嗣因被害人丁○○未依約定繳納相關稅款，致使被告受臺北縣政府稅捐稽
    徵處處分後，被告為解決稅捐問題，竟意圖使被害人丁○○
    受刑事訴追處罰，於九十二年十月十日向有偵查刑事犯罪職
    務之公務員即臺北縣政府警察局三重分局提出告訴，誣指被
    害人丁○○冒用其名義申請前開企業社營利事業登記證而涉
    有偽造文書罪，因認被告涉犯刑法第一百六十九條第一項之
    誣告罪嫌等語。
二、公訴人認被告涉有上揭罪嫌，係以被告於臺灣板橋地方法院
    檢察署偵訊供述、財政部臺灣省臺北區國稅局三重稽徵所九
    十四年一月七日北區國稅三重三字第０九三一０三二六七九
    號函所附之臺北縣稅捐稽徵處訪查營業人報告表、被告於同
    署九十一年度偵字第九三一三號偵訊之供述以及被告於臺北
    縣政府警察局三重分局調查筆錄等資為其論據。
三、按犯罪事實應依證據認定之，無證據不得認定犯罪事實；又
    不能證明被告犯罪者，即應諭知無罪之判決，刑事訴訟法第
    一百五十四條第二項、第三百零一條第一項分別定有明文。
    次按認定不利於被告之事實，須依積極證據，苟積極證據不
    足為不利於被告事實之認定時，即應為有利於被告之認定，
    更不必有何有利之證據。又認定犯罪事實所憑之證據，雖不
    以直接證據為限，間接證據亦包括在內，然而無論直接或間
    接證據，其為訴訟上之證明，須達於通常一般人均不致有所
    懷疑，而得確信其為真實之程度，始得據為有罪之認定，最
    高法院三十年上字第八一六號及七十六年臺上字第四九八六
    號判例意旨可資參照。末按誣告罪之成立，以意圖他人受刑
    事處分虛構事實而向該管公務員申告為其要件，故其所訴事
    實，雖不能證明係屬實在，而在積極方面尚無證據證明其確
    係故意虛構者，仍不能遽以誣告罪論處，最高法院四十六年
    臺上字第九二七號判例意旨參照。
四、訊據被告固坦承曾向檢警機關對被害人丁○○提出偽造文書
    告訴等情不諱，惟堅決否認有何誣告犯行，辯稱：伊沒有同
    意丁○○以伊名義登記為「椰子美食企業社」之負責人，直
    到伊幫渠背負一條違反勞動基準法罪責後，伊才知道伊是負
    責人，那時渠才說一個月給伊六千元，要伊當人頭等語。經
    查：
  (一)被告於九十二年九月四日向臺灣板橋地方法院檢察署遞交刑
    事告訴狀，對被害人丁○○提出偽造文書之告訴，並指稱：
    被害人丁○○於九十一年一月九日冒用伊之身分證及印章，
    申請「椰子美食企業社」之營利事業登記證，致使伊履遭臺
    北縣政府稅捐稽徵處催討營業稅等語之事實，為被告所不否
    認（見本院九十五年四月十八日準備程序筆錄），並有前開
    刑事告訴狀一件在卷足憑（見臺灣板橋地方法院檢察署九十
    二年度發查字第三六五六號偵查卷第一頁至第三頁）。嗣經
    該署檢察官偵查結果，認被害人丁○○所涉偽造文書犯罪嫌
    疑不足，乃以九十三年度偵緝字第七八０號為不起訴處分確
    定等情，有上揭不起訴處分書一份存卷供參（見臺灣板橋地
    方法院檢察署九十三年度偵緝字第七八０號偵查卷第五七頁
    ）。
  (二)而址設臺北縣三重巿三和路四段一０三之二號之「椰子美食
    企業社」，於九十一年一月九日，透過臺北縣家畜飼養職業
    工會秘書戊○○指示該工會職員李依純，向臺北縣政府辦理
    營利事業登記，並登記負責人為被告等事實，業據證人李依
    純及戊○○於偵查中證述屬實（見臺灣板橋地方法院檢察署
    九十三年度他字第七三０七號偵查卷第二０頁反面及同署九
    十三年度偵字第一七八００號偵查卷第八頁反面），並有臺
    北縣政府九十三年六月十八日北府建登字第０九三０四四五
    一七一號函附之行號名稱預查答覆表、委託書、營利事業統
    一發證設立登記申請書、被告國民身分證正反面影本、臺北
    縣政府工務局使用執照各一件（均影本）附卷可稽（見臺灣
    板橋地方法院檢察署九十三年度偵緝字第七八０號偵查卷第
    三四頁至第四０頁）。惟被告辯稱：伊當時受雇於「椰子美
    食企業社」擔任泊車小弟，丁○○要求伊交身分證正本及簽
    立本票，為了要做員工資料存檔之用等語。證人丁○○於本
    院審理時雖否認其係「椰子美食企業社」之實際負責人，並
    陳稱：伊不是椰子美食企業社之實際負責人，該公司並非伊
    所經營，亦未曾在該處任職，伊未曾打電話給戊○○叫渠辦
    理椰子美食企業社公司登記，伊與椰子美食企業社沒有任何
    關係云云（見本院九十五年七月十二日審判筆錄第五頁至第
    七頁）；然而，證人甲○○於本院審理時證稱：伊是被告之
    同事，當初伊等都在椰子美食企業社做服務生，被告在外場
    當少爺，伊是經理等語（見本院九十五年六月八日審判筆錄
    第三頁至第四頁），證人丙○○於本院審理時結證稱：伊與
    被告曾是椰子美食企業社之同事，老闆是丁○○等語（見本
    院九十五年七月十二日審判筆錄第三頁），證人戊○○於本
    院審理時證述稱：伊是臺北縣家畜公會秘書，椰子美食企業
    社公司登記事項是交給伊辦理，伊請公司同事去辦，剛開始
    是丁○○打電話給伊說要開一家餐廳，伊就去店裡向櫃臺人
    員拿資料等語（見本院九十五年六月八日審判筆錄第七頁至
    第八頁），顯見證人丁○○確係「椰子美食企業社」之實際
    負責人，並提供被告之身分證件予證人戊○○資以辦理「椰
    子美食企業社」之設立登記事宜。再者，證人丙○○復證稱
    ：當初應徵時，店裡會計有跟伊收身分證正本，並表示要作
    成名冊，當地管區來臨檢時要看，等於是員工資料等語（見
    本院九十五年七月十二日審判筆錄第三頁），核與被告所辯
    前情相符，則被告原提供國民身分證正本之用意，既僅為供
    作員工資料造冊之用，是被告辯稱：伊事先並未同意丁○○
    以伊名義辦理「椰子美食企業社」之設立登記一節，尚非不
    值採信。
  (三)至公訴人雖指被告曾在臺北縣稅捐稽徵處訪查營業人報告表
    上簽名，並在臺北縣政府警察局三重分局於九十一年三月二
    十日夜間十一時許，至「椰子美食企業社」進行臨檢而查獲
    該店涉違反勞動基準法一案時，自承其係該店之人頭負責人
    無訛。然被告則辯稱：丁○○是先斬後奏，當時伊是受雇於
    人，老闆說伊是負責人，伊就說伊是負責人等語，而質諸證
    人丁○○對於其係「椰子美食企業社」之實際負責人一節，
    始終推諉否認，實與常情有悖，其為隱瞞內情而堅稱其與「
    椰子美食企業社」毫無關係之企圖甚明，是被告辯稱：丁○○並未事先徵得伊同意，即擅自委託他人以伊之名義辦理「
    椰子美食企業社」設立登記事宜等情，即難謂全屬子虛。
五、綜上所陳，本件依公訴人所舉各項證據方法，尚無法證明被
    告確有虛捏事實而誣告他人犯罪之行為，而使本院達於確信
    其涉有誣告罪嫌之程度。此外，復查無其他積極證據足認被
    告有公訴意旨所指罪行，揆諸首揭說明，既不能證明被告犯
    罪，自應為其無罪之諭知。
據上論斷，應依刑事訴訟法第三百零一條第一項，判決如主文。
本件經檢察官陳鴻濤到庭執行職務。
中    華    民    國    95    年    7     月    26    日
                  刑事第七庭審判長法  官  胡  堅  勤
                                  法  官  崔  玲  琦
                                  法  官  王  瑜  玲
上列正本證明與原本無異。
如不服本判決，應於判決送達後10日內向本院提出上訴狀（應附
繕本），上訴於臺灣高等法院。
中    華    民    國    95    年    7     月    28    日
                                  書記官  黃  頌  棻


司法院資訊處製作；財團法人民間司法改革基金會備份。
